臺灣板橋地方法院刑事判決　　　　　　 96年度簡上字第475號
上　訴　人　臺灣板橋地方法院檢察署檢察官
被　　　告　乙○○
上列上訴人因被告毀損案件，不服本院95年度簡字第5702號，中
華民國96年4 月23日第一審判決（聲請簡易判決處刑案號：95年
度偵字第18122 號），及移送併辦（案號：96年度偵字第9298號
），提起上訴，本院管轄之第二審合議庭判決如下：
    主  文
原判決撤銷。
乙○○損壞他人之水泥體，足以生損害於他人，處拘役貳拾日，
如易科罰金，以新臺幣壹仟元折算壹日。減為拘役拾日，如易科
罰金，以新臺幣壹仟元折算壹日。
    事  實
一、乙○○明知在臺北縣永和市○○段431 地號土地上之水泥體
    （120 CM×60CM×70CM，坐落臺北縣永和市○○街78號門前
    右前側）為甲○○（即上開土地所有權人李存書之媳婦）於
    民國95年7 月1 日中午所僱工施作之物，竟基於毀損之犯意
    ，於同日15時50分許，在臺北縣永和市○○街78號前，以鐵
    鎚及木棍敲擊上開水泥體，致上開水泥體損壞，足以生損害
    於甲○○。
二、案經甲○○告訴臺北縣政府警察局永和分局報告臺灣板橋地
    方法院檢察署檢察官偵查後聲請以簡易判決處刑暨同署檢察
    官移送併案審理。
    理  由
一、上揭犯罪事實，迭據被告乙○○於警詢、偵查及本院訊問、
    審理時坦承不諱，核與告訴人甲○○於警詢、偵訊時指述及
    偵訊、本院審理時證述情節相符（詳臺灣板橋地方法院檢察
    署95年度偵字第18122 號卷第6-9 頁、24-24 頁、95年度簡
    字第5702號卷第67頁、本院卷第2-7 頁），復有上開水泥體
    遭毀損前後之照片4 幀在卷可按（詳前開偵查卷第10-11 頁
    ）。而臺北縣永和市○○段431 號地號土地係告訴人甲○○
    之公公李存書所有，業據告訴人甲○○及證人李存書供述及
    證述屬實（詳前開偵查卷第24頁），並有卷附臺北縣中和地
    政事務所土地所有權狀、地價課稅明細表存卷可憑，足見上
    情非虛。被告雖辯稱：上開地號土地係既成道路用地，該水
    泥體砌在伊家門口，妨害伊車子進出，伊才將之拆除云云。
    然觀諸前開偵查卷第10頁及第11頁上方照片，該水泥體坐落
    位置，係在臺北縣永和市○○街78號門前之右前側，當不致
    影響該處車輛之進出。況且，被告既非上開土地、水泥體之
    所有權人，亦非主管機關或執行公權力之公務員，自無自行
    拆除之權利。又縱使被告主觀上認知上開土地係既成道路用
    地，告訴人堆砌水泥體，已影響往來車輛之通行，亦應循求
    正當法律救濟途徑以解決問題，當無自力救濟毀損他人物品
    之理。是以，被告前揭所辯，並無足卸免其罪責。本案事證
    已臻明確，被告犯行堪以認定，應依法論科。本案事證明確
    ，被告犯行堪以認定，應依法論科。
二、被告乙○○以鐵鎚及木棍敲擊水泥體，致上開水泥體損壞，
    足以生損害於告訴人，核其所為，係犯刑法第354 條之毀損
    罪。又臺灣板橋地方法院檢察署96年度偵字第9298號併案部
    分，與本件起訴事實係同一事實，業已審究如上，附此敘明
    。至公訴意旨另以被告尚有毀損告訴人甲○○所架設之固定
    白鐵架之水泥底座云云。然按刑法毀損罪所謂「毀棄」係指
    銷毀滅除、拋棄，使物之效用全部喪失，「損壞」係指損傷
    破壞物體，使其效用全部或一部喪失之意，「致令不堪用」
    則指以毀棄、損壞以外之其他方法，雖未毀損原物，但其物
    之效用喪失者而言。查證人甲○○於本院審理時具結證述：
    「（審判長問：妳剛剛提到說不銹鋼白鐵ㄇ字型鐵架是活動
    的，是否可以上鎖？）是，只有我有鑰匙」、「（審判長問
    ：鎖起來之後別人就拿不起來了？）對」、「（審判長問：
    加鎖是否跟原審卷第16頁照片所示相同？）對」、「（審判
    長問：妳有沒有看到誰敲掉？）有，里長（即被告）拿大榔
    頭敲的」、「（審判長問：鎖是否有被破壞？）沒有。只有
    ㄇ型鐵架的上方有被敲凹」、「（審判長問：提示偵查卷第
    46頁，是否即為被告敲凹ㄇ型鐵架上方的照片？）是的」、
    「（審判長問：你提出的照片是不是案發後臺北縣政府才來
    拆的？）是」等語（詳本院96年9 月26日審判筆錄第6-7 頁
    ），由證人甲○○之上開證述，可知被告係拿大榔頭敲打ㄇ
    型鐵架之上方，並非公訴人所指之毀損固定白鐵架用之水泥
    底座，而觀諸偵查卷第46頁之照片，ㄇ型鐵架之上方僅有些
    許之凹陷，其效用並未喪失，尚難認已達刑法上所稱之「損
    壞」或「致令不堪用」之程度，即難遽以毀損罪責相繩，是
    公訴人認被告損壞ㄇ型鐵架之水泥底座云云，顯屬無據。惟
    公訴意旨認此部分與前開有罪部分有實質上一罪關係，爰不
    另為無罪之諭知。
三、本件原審以被告損壞他人之水泥體部分罪證明確，予以論罪
    科刑，固非無見，惟：（一）公訴人認被告亦有損壞ㄇ型鐵
    架之水泥底座云云，尚有未洽，已如前述；（二）被告行為
    後，中華民國九十六年罪犯減刑條例業經立法院制定，並業
    經總統於96年7 月4 日公布，自96年7 月16日起生效，茲因
    被告為上開犯行之犯罪時間在96年4 月24日以前，合於減刑
    條件，應依該條例第2 條第1 項第3 款、第7 條之規定減刑
    ，原審未及審酌，自有未洽。本件檢察官雖以被告毫無悔意
    ，造成告訴人之經濟損失，行徑惡劣，原審量刑過輕為由提
    起上訴。然關於刑之量定，係實體法上賦予法院得為自由裁
    量之事項，倘未有逾越法律所規定之範圍，或濫用其權限，
    即不得任意指摘為違法。是檢察官上訴指摘原審法院量刑過
    輕，為無理由，惟原審判決既有上開可議之處，仍應由本院
    管轄之第二審合議庭撤銷原判決。爰審酌被告並無前科紀錄
    ，有臺灣高等法院被告前案紀錄表一份在卷可憑，暨其犯罪
    之動機、目的、手段、所生危害、迄未與告訴人達成和解，
    惟犯後已坦承犯行之態度等一切情狀，量處如主文所示之刑
    ，且諭知易科罰金之折算標準，及減為如主文所示之減得之
    刑，併依同上規定諭知易科罰金之折算標準。至被告持以毀
    損本件水泥體所使用之鐵鎚及木棍，並未扣案，且被告稱前
    揭木棍係在現場撿來的，已予以丟棄等語（詳本院95年度簡
    字第5702號卷內96年4 月20日電話紀錄），復查無證據堪認
    目前仍然存在，爰不予宣告沒收，附此敘明。
據上論斷，應依刑事訴訟法第455 條之1 第1 項、第3 項、第36
9 條第1 項前段、第364 條、第299 條第1 項前段，刑法第354
條、第41條第1 項前段，刑法施行法第1 條之1 第1 項、第2 項
前段，中華民國九十六年罪犯減刑條例第2 條第1 項第3 款、第
7 條，判決如主文。
本案經檢察官吳宗光到庭執行職務。
中　　華　　民　　國　　96　　年　　10　　月　　11　　日
                 刑事第十七庭審判長法  官  李幼妃
                                   法  官  張紹省
                                   法  官  鄭燕璘
以上正本證明與原本無異。
不得上訴。
                                   書記官  呂紹明
中　　華　　民　　國　　96　　年　　10　　月　　11　　日
附錄本案論罪科刑法條全文
刑法第345條：
毀棄、損害前二條以外之他人之物或致令不堪用，足以生損害於
公眾或他人者，處2 年以下有期徒刑、拘役或5 百元以下罰金。
